臺灣花蓮地方法院民事判決
110年度花簡字第473號
原      告  黃浩儀  



            陳怡雯  

被      告  余浩志  


訴訟代理人  陳炯燦  
上列當事人間請求侵權行為損害賠償事件，本院於民國111年8月
29日言詞辯論終結，判決如下：
    主      文
被告應給付原告黃浩儀新臺幣(下同)29,300元，及自民國110年8
月5日起至清償日止，按週年利率百分之5計算之利息。
原告其餘之訴駁回。
訴訟費用由被告負擔百分之3，原告陳怡雯負擔百分之12，餘由
原告黃浩儀負擔。
本判決原告黃浩儀勝訴部分得假執行。但被告如以29,300元為原
告黃浩儀預供擔保後，得免為假執行。
    事實及理由
壹、程序事項：
    原告經合法通知，均未於最後言詞辯論期日到場，核無民事
    訴訟法第386條所列各款情事，爰依被告之聲請，准由其一
    造辯論而為判決。
貳、實體事項：　　
一、原告主張：
  ㈠被告於民國110年2月13日下午8時32分許，駕駛車牌號碼000-
    0000號自用小客車(下稱被告汽車)，沿花蓮縣新城鄉台9線
    公路由南往北方向行駛，行經該路173公里400公尺處，本應
    注意汽車行駛至交岔路口，轉彎車應讓直行車先行及駕駛人
    應注意車前狀況，並隨時採取必要之安全措施，而依當時情
    形並無不能注意之情事，竟疏未注意及此，在上開路段貿然
    左轉，適原告黃浩儀駕駛車牌號碼000-0000號自用小客車(
    下稱原告汽車)搭載原告陳怡雯，沿台9線公路由北往南行駛
    至上址，因閃避不及發生碰撞，致黃浩儀受有左側腕部扭傷
    、陳怡雯受有臉部及鼻子鈍傷、右側腕部擦挫傷及右側大腿
    擦挫傷等傷害，並分別受有下列損害：
　　⒈原告黃浩儀部分：
　　　⑴醫療費用新臺幣(下同)1,000元。
　　  ⑵車損維修費969,804元：
　　　  原告汽車因本件車禍致車頭嚴重毀損，預計維修費用為
        969,804元，而原告汽車雖為原告陳怡雯所有，惟係由
        伊駕駛而肇事，原告陳怡雯亦同意此部分之損害由伊向
        被告求償，被告自應賠付此部分損害。
　　　⑶精神慰撫金150,000元：
　　　  因為本件事故，原告夫妻關係變差，吵到要離婚，爰請
        求精神慰撫金150,000元。　　　
　　⒉原告陳怡雯部分：
　　　車禍發生後有焦慮症，半年無法工作，爰請求精神慰撫金
      150,000元。
  ㈡爰依侵權行為法律關係提起本件訴訟等語。並聲明：⒈被告應
    給付原告黃浩儀1,120,804元及自起訴狀繕本送達翌日起至
    清償日止，按年息5%計算之利息。⒉被告應給付原告陳怡雯1
    50,000元及自起訴狀繕本送達翌日起至清償日止，按年息5%
    計算之利息。
二、被告則以：
  ㈠原告黃浩儀於本件事故發生時之車速過快，於速限70公里路
    段竟以時速105-121公里行駛，嚴重超速，才未充分注意到
    對向伊之轉彎車，而無法及時採取適當安全措施，伊左轉很
    短幾秒鐘而已，就整體事件而言，伊沒有責任；伊不認同原
    告提出之原告汽車修繕估價單，此部分損害金額應以鑑定為
    準；而除原告黃浩儀請求之醫療費用1,000元有理由外，原
    告其餘慰撫金請求均無理由。
　㈡另伊因本件事故受有腹部挫傷，且被告汽車亦因而毀損，經
    評估後需維修費440,950元、工資費146,000元始得修繕完成
    ；而被告汽車係公司車，伊因本件事故發生而應對公司賠償
    ，伊尚就讀大學2年級，因學費及生活所需才休學至花蓮打
    工賺錢，因本件車禍致生活打擊過大，不敢再接觸打工、開
    車，加上求學的經濟壓力、事故後對公司及原告賠償責任，
    使伊對未來感到迷茫無助、恐懼焦慮，亦受有相當於300,00
    0元之精神損害；又本件應依兩造之肇事責任比例，而有過
    失相抵之適用。爰以伊因本件事故對原告黃浩儀之損害賠償
    債權主張抵銷等語。
　㈢並為答辯聲明：原告之訴駁回。　　
三、本件先予認定事項(見本院卷第360-361頁)：
  ㈠本件經對於花東區車輛行車事故鑑定會鑑定(下稱系爭鑑定報
    告)，認本件肇事原因為被告駕駛被告汽車行經行車管制號
    誌交岔路口左轉時，未充分注意對向來車行駛動態，轉彎車
    未讓直行車先行；原告黃浩儀駕駛原告汽車行經行車管制號
    誌交岔路口，未充分注意並妥採適當安全措施，反超速行駛
    ，二者同為肇事原因。
  ㈡本件肇事路段原告黃浩儀行向之速限為時速70公里；肇事前
    兩造汽車均有開車燈；兩車的撞擊位置是原告汽車車頭，被
    告汽車右後車尾。
  ㈢原告黃浩儀因本件事故受有醫療費1,000元之損害。
  ㈣原告汽車經中華民國汽車鑑價協會鑑價，認該車於110年2月
    間(即本件事故發生時)之市價為1,000,000元。另該車雖有
    修復實益，惟經修復後仍有250,000元之車價貶損；倘未予
    修復，其殘值為180,000元；倘逕予報廢，報廢價為100,000
    元。
　㈤被告汽車經中華民國汽車鑑價協會鑑價，認該車於110年2月
    間(本件車禍發生時) 之市價為360,000元，於本件事故後無
    修復實益，報廢價為50,000元。 
四、本件爭點：
  ㈠本件事故之肇事責任歸屬比例？
  ㈡原告各項請求有無理由？
  ㈢被告之抵銷抗辯，有無理由？
五、本院之判斷：
  ㈠按因故意或過失，不法侵害他人之權利者，負損害賠償責任
    ；汽車、機車或其他非依軌道行駛之動力車輛，在使用中加
    損害於他人者，駕駛人應賠償因此所生之損害；不法侵害他
    人身體、健康者，對於被害人因此喪失或減少勞動能力，或
    增加生活上之需要時，應負損害賠償責任；不法侵害他人之
    身體、健康、名譽、自由、信用、隱私、貞操，或不法侵害
    其他人格法益而情節重大者，被害人雖非財產上之損害，亦
    得請求賠償相當之金額。民法第184條第1項前段、第191條
    之2前段、第193條第1項、第195條第1項分別定有明文。
　㈡本件應由原告黃浩儀、被告各負7成、3成之肇事責任。
　　⒈經查，本件事故經送花東區車輛行車事故鑑定會鑑定後，
      認被告駕駛自用小客車行經行車管制號誌交岔路口左轉時
      ，未充分注意對向來車行駛動態，轉彎車未讓直行車先行
      ；黃浩儀駕駛自用小客車行經行車管制號誌交岔路口，未
      充分注意並妥採適當安全措施，反超速行駛，二者同為肇
      事原因等情，業如前揭三、㈠所述。
　　⒉惟本件依路口監視器影片所載之事發經過為：「影片顯示
      時間約20:32:44秒時，余車(被告汽車)進入路口左轉，約
      20:32:46秒(初)時，黃車出現於拍攝範圍內，隨後約以0.
      5~0.57秒前行16.8公尺，估算黃車車速約105~121公里/時
      ，約20:32:46秒第7~8秒格時，二車碰撞而肇事。」等情
      ，業為系爭鑑定報告第伍、一、㈤點所載明(見本院卷第14
      2頁)；另本件肇事路段原告黃浩儀行向之速限為時速70公
      里；肇事前兩造汽車均有開車燈；兩車的撞擊位置是原告
      汽車車頭，被告汽車右後車尾等情，復為本院認定如前揭
      三、㈡所示，足認本件被告汽車進入路口左轉時起，經過
      約近2秒，始為對向車道駛來，於速限時速70公里的路段
      ，以超速約35至50公里通過肇事路口之原告汽車撞及其右
      後車尾。雖被告於原告汽車已開啟車燈之情形下，或有未
      注意到原告汽車駛來，抑或錯估原告駛來速度，致亦有未
      讓原告汽車先行之過失，惟本件依上開監視器畫面，已可
      認被告並無猝然左轉情事，然因原告黃浩儀於速限70公里
      之路段，猶以超速35至50公里通過肇事路口，致其於駛入
      路口後因閃煞不及而肇事。本院綜合上情及兩造過失情節
      對本件事故原因力之大小，認本件原告黃浩儀行經行車管
      制號誌交岔路口，未充分注意並妥採適當安全措施，反超
      速行駛，為肇事主因，應負7成之肇事責任；被告行經行
      車管制號誌交岔路口左轉時，未充分注意對向來車行駛動
      態，轉彎車未讓直行車先行，則為肇事次因，應負3成之
      肇事責任，始為合理。
　㈢茲就原告各項請求判斷如下：
　　⒈原告黃浩儀之請求，以246,300元為有理由，逾此部分，則
      屬無據。
　　　⑴原告黃浩儀因本件事故支出醫療費1,000元，業為被告所不爭執(見前三、㈢所述)，自堪採信。
　　　⑵原告汽車車損部分，以820,000元為有理由。　
　　　  ①本件原告黃浩儀雖主張原告汽車因本件車禍毀損嚴重
          ，經估價修理費用為969,804元等語，並提出車禍後
          原告汽車照片4張及估價單1份為證(見本院卷第43-57
          頁)。
　　　　②惟上揭損害金額業為被告所否認，經原告黃浩儀與被
          告合意送中華民國汽車鑑價協會鑑定，結果認：原告
          汽車於110年2月間(本件車禍發生時)之市價為1,000,
          000元。另原告汽車雖有修復實益，惟經修復後仍有2
          50,000元之車價貶損；倘未予修復，其殘值為180,00
          0元；倘逕予報廢，報廢價為100,000元等情，業如上
          揭三、㈣所述。本院審酌上開估價單之修繕費用為969
          ,804元，及上揭鑑定報告已載明原告汽車縱經修復後
          仍有250,000元之車價貶損等情，是倘以修繕方式，
          則原告此部分所受損害金額為1,219,804元(計算式：
          969,804＋250,000＝1,219,804)，顯已逾原告汽車於本
          件車禍發生時之市價；再參酌原告汽車之車損照片，
          其車頭、引擎蓋均已嚴重受損變形等情(見本院卷第1
          26-130頁)，認原告汽車已無修復實益，而應以上揭
          鑑價報告為據計算原告黃浩儀此部分損害金額。
　　　　③是本件原告汽車於本件事故發生時之市價既為1,000,0
          00元；又倘該車未逕予報廢，其未修復之殘值仍有18
          0,000元，則該車現存價值自以180,000元計算為合理
          。綜上，原告黃浩儀此部分損害金額應為820,000元(
          計算式：1,000,000－180,000＝820,000)，逾此範圍之
          請求，即屬無據。
　　　⑶精神慰撫金請求，為無理由。
　　　　本院審酌原告黃浩儀因本件事故所受傷害為左側腕部扭
        傷，有原告黃浩儀之花蓮慈濟醫院診斷證明書可證(見
        卷第35頁)，足認其傷勢輕微，衡諸常情，就一般人而
        言此種傷勢尚難造成何精神上痛苦。況審酌本件原告黃
        浩儀係主張：「因本件事故原告夫妻關係變差，吵到要
        離婚」而生精神痛苦等語，則其夫妻關係變差，究係因
        其超速危險駕駛肇事，致夫妻反目？抑或本件事故為夫
        妻間生其他嫌隙之導因？均有所不明。惟不論何者，均
        難認其因夫妻關係變差鬧離婚所受之精神痛苦，與本件
        事故有何相當因果關係，是其此部分請求，自屬無據。
　　　⑷按損害之發生或擴大，被害人與有過失者，法院得減輕
        賠償金額或免除之，民法第217條第1項定有明文。原告
        黃浩儀就本件事故之發生應負7成之肇事責任等情，已
        如上揭㈡所述。從而，上揭原告黃浩儀得請求賠償金額8
        21,000元(計算式：1,000元＋820,000元＝821,000元)，
        經過失相抵後減輕被告7成之賠償責任，則原告黃浩儀
        得請求被告賠償之金額為246,300元(計算式：821,000
        【1－70%】＝246,300)。
　　⒉原告陳怡雯之慰撫金請求，則無理由。
　　　本院審酌原告陳怡雯因本件事故所受傷害為臉部及鼻子鈍
      傷、右側腕部擦挫傷、右側大腿擦挫傷，原告陳怡雯於本
      件事發當日晚間9時54分急診後，旋於同日夜間10時20分
      離院，有原告陳怡雯之花蓮慈濟醫院診斷證明書可證(見
      卷第33頁)，足認其傷勢輕微，衡諸常情，就一般人而言
      此種傷勢尚難造成何精神上痛苦。況原告陳怡雯雖到庭陳
      稱車禍發生後有焦慮症，半年無法工作，其可以請醫生開
      立診斷證明書為證云云(見本院卷第227頁)，惟其嗣後即
      未到庭，復未提出何證據以實其說，自難逕採，是其此部
      分請求，自屬無據。
　㈣茲就被告之抵銷抗辯審酌如下：　　　　
　  ⒈按二人互負債務，而其給付種類相同，並均屆清償期者，
      各得以其債務，與他方之債務，互為抵銷，民法第334條
      第1項前段定有明文。本件被告下列⒉所示之損害，既因本
      件事故而生，自得與原告陳浩儀上揭損害賠償債權主張相
      互抵銷。
　　⒉本件被告主張抵銷項目之審酌：
　　　⑴被告汽車車損部分，以310,000為有理由。
　　　  ①被告主張被告汽車因本件車禍而右後車尾毀損，預計
          維修費用為440,950元、工資費用為146,000元，並提
          出估價單為證(見卷第281-289頁)。
　　　  ②惟上揭損害金額業為原告黃浩儀所否認，經被告與原
          告黃浩儀合意送中華民國汽車鑑價協會鑑定，結果認
          ：被告汽車於110年2月間(本件車禍發生時) 之市價
          為360,000元，於本件事故後無修復實益，報廢價為5
          0,000元等情，業如上揭三、㈤所述。是原告所提修繕
          費金額586,950元(計算式：440,950＋146,000＝586,95
          0)，顯已逾被告汽車於本件車禍發生時之市價；再參
          酌被告汽車於本件事故後無修復實益，自應以上揭鑑
          價報告為據計算被告此部分損害金額。
　　　　③是被告汽車於本件事故發生時之市價既為360,000元，
          並因於本件事故後已無修復實益，僅得以50,000元之
          價格報廢。綜上，被告此部分損害金額應為310,000
          元(計算式：360,000－50,000＝310,000)。
　　　⑵被告主張以對原告黃浩儀之精神慰撫金債權為抵銷，為
        無理由。
　　　　本院審酌被告因本件事故所受傷害為腹部、胸部挫傷及
        疼痛，被告於本件事發當日晚間8時59分急診後，旋於
        同日夜間9時30分離院，有被告之國軍花蓮總醫院附設
        民眾診療服務處診斷證明書可證(見卷第291頁)，足認
        其傷勢輕微，衡諸常情，就一般人而言此種傷勢尚難造
        成何精神上痛苦。參酌被告係以：伊尚就讀大學2年級
        ，因學費及生活所需才休學至花蓮打工賺錢，因本件車
        禍致生活打擊過大，不敢接觸打工、開車，加上求學的
        經濟壓力、事故後對公司及原告賠償責任，使伊對未來
        感到迷茫無助、恐懼焦慮等語，而主張其受有相當於30
        0,000元之精神損害。惟此情縱屬真實，然僅可認此係
        被告因本件事故後續民事責任所間接產生之擔憂，並非
        因原告黃浩儀不法侵害其身體、健康等人格權所直接而
        生之損害，要與民法第195條第1項精神慰撫金請求的要
        件不合，是其主張以精神慰撫金債權為抵銷，自屬無據
        。
　　⒊被告得主張抵銷之金額為217,000元。
　　　被告就本件事故之發生應負3成之肇事責任等情，已如上
      揭㈡所述。從而，被告上揭車損金額310,000元，經過失相
      抵後減輕被告7成之賠償責任，則被告得請求抵銷之金額
      為217,000元(計算式：310,000【1－30%】＝217,000)。
　㈤綜上，原告黃浩儀得請求被告賠償金額，經被告以其對原告
    黃浩儀得主張之損害賠償債權相抵銷後，原告黃浩儀僅請求
    被告賠償29,300元(計算式：246,300—217,000＝29,300)。
  ㈥末按給付無確定期限者，債務人於債權人得請求給付時，經
    其催告而未為給付，自受催告時起，負遲延責任。其經債權
    人起訴而送達訴狀，與催告有同一之效力，民法第229條第2
    項定有明文。又遲延之債務，以支付金錢為標的者，債權人
    得請求依法定利率計算之遲延利息。但約定利率較高者，仍
    從其約定利率；而應付利息之債務，其利率未經約定，亦無
    法律可據者，週年利率為百分之5，亦為同法第233條第1項
    及第203條所明定。本件民事起訴狀繕本係於110年8月4日送
    達於被告，有卷附送達證書可憑(見本院卷第153頁)，是原
    告請求自民事起訴狀繕本送達翌日即110年8月5日起至清償
    日止，按年息5%計算之利息，自屬有理。　　
六、綜上所述，原告黃浩儀依侵權行為之法律關係，請求被告給
    付29,300元，及自110年8月5日起至清償日止，按年息5%計
    算之利息，為有理由，應予准許。至原告逾上開部分之請求
    ，即屬無據，應予駁回。
七、本件原告勝訴部分，係依民事訴訟法第427條第2項第11款適
    用簡易程序所為被告敗訴之判決，依同法第389條第1項第3
    款規定，應依職權宣告假執行。並依同法第392條第2項規定
    ，宣告被告預供擔保，得免為假執行。
八、本件事證已臻明確，兩造其餘攻擊防禦方法及舉證，核於判
    決結果不生影響，爰不一一論斷，附此敘明。
九、訴訟費用負擔之依據：民事訴訟法第79條。　
中    華    民    國   111    年     9    月    16    日
                  花蓮簡易庭  法  官  李立青
以上正本係照原本作成。
如不服本判決，應於送達後20日內，向本院提出上訴狀（上訴狀
須表明上訴理由）並繳納上訴審裁判費；如於本判決宣示後送達
前提起上訴者，應於判決送達後20日內補提上訴理由書（均須按
他造當事人之人數附繕本）。
如委任律師提起上訴者，應一併繳納上訴審裁判費。
中　　華　　民　　國　　111 　年　　9 　　月　　19　　日
                              書記官  林政良